【裁判字號】    98,易,621
【裁判日期】    980930
【裁判案由】    竊盜
【裁判全文】
臺灣桃園地方法院刑事判決               98年度易字第621號
公  訴  人  臺灣桃園地方法院檢察署檢察官
被      告  甲○○
上列被告因竊盜案件，經檢察官聲請簡易判決處刑（98年度偵字
第621號），本院認不宜以簡易判決處刑（98年度桃簡字第143 9
號），改依通常程序審理，判決如下：
    主  文
甲○○無罪。
    理  由
一、公訴意旨略以：被告甲○○有多次毒品、竊盜前科，並於民
    國96年間因毒品罪，經臺灣板橋地方法院判處有期徒刑1年
    ，減刑為6月確定，甫於96年12月22日執行完畢出監。猶不
    知悔改，竟意圖為自己不法之所有，於97年8月15日下午5時
    30分許，在桃園縣龜山鄉○○○路309巷16至18號大樓社區
    （下稱系爭社區）內，徒手竊取該棟大樓住戶所有之樓梯止
    滑條13條，供己變賣花用，嗣為警循線查獲，因認被告甲○
    ○涉犯刑法第320條第1項之竊盜罪嫌。
二、按犯罪事實應依證據認定之，無證據不得認定其犯罪事實；
    不能證明被告犯罪者，應諭知無罪之判決，刑事訴訟法第15
    4 條第2 項、第301 條第1 項定有明文。次按認定不利於被
    告之事實，須依積極證據，苟積極證據不足為不利於被告事
    實之認定時，即應為有利於被告之認定，更不必有何有利之
    證據，最高法院30年上字第816 號著有判例。所謂「積極證
    據足以為不利被告事實之認定」，依據最高法院76年台上字
    第4986號判例意旨，係指據為訴訟上證明之全盤證據資料，
    在客觀上已達於通常一般之人均不致於有所懷疑、而得確信
    被告確曾犯罪之程度；若未達到此一程度，而有合理之懷疑
    存在時，即無從為有罪之確信。
三、公訴人認被告甲○○涉犯竊盜罪嫌，無非係以被告自承案發
    當日有前往桃園縣龜山鄉○○○路309巷16號尋找友人劉裕
    隆等節；證人即系爭社區之安全委員乙○○證述被告進系爭
    社區前手上沒有拿東西，並先後前往系爭社區12、14號及16
    、18號，其後拿著塑膠袋走出系爭大樓，該社區並沒有叫劉
    裕隆之住戶等語；暨系爭社區之監視錄影畫面、車籍查詢等
    資料，為其論罪之依據。訊據被告堅詞否認有何竊盜犯行，
    辯稱：我那天去找我朋友劉裕隆，因為很久沒有聯絡了，我
    去找劉裕隆看看可不可以幫我介紹工作等語。
四、經查：
(一)、證人即系爭社區安全委員乙○○雖於本院審理時結證稱：「
    （問：你是講說你們看監視的畫面是發現被告從16、18號共
    用樓梯的門出來然後再進去，之後再出來，然後就坐上在等
    後他的那部車子離開？）是的。（問：然後在第二次出來的
    時候手上有拿著東西？）是的，然後再上車。（問：當你從
    監視器看到被告要從12、14這個門進去，但是進不去的時候
    ，他手上是否有拿東西？）沒有。（問：所以他是空手的？
    ）是的。（問：他第一次從16、18號那個門出來的時候也是
    空手的？）是的。（問：第二次從16、、18號的門出來的時
    候手上除了拿那個塑膠袋之外是否還有拿其他東西？）沒有
    。（問：你如何知道16、18號這棟住戶8月15日反應，是因
    為當天被偷，發現後反應，還是之前就已經被偷，然後在那
    天發現而反應？）當天發現然後反應。（問：你如何知道住
    戶是當天被偷而反應？）是住戶跟保全公司反應說大樓的止
    滑條怎麼不見了，然後保全公司通知我，我再趕回來看。（
    問：去反應的住戶是否是每天都有經過這個樓梯？）是的。
    （問：他住在那邊這段期間沒有離開，沒有外出去旅遊？）
    那天他沒有。（問：之前？）這我也不知道。（問：所以你
    是說當天反應的住戶他在當天就發現，但是在8月15日之前
    ，他是否有外出旅遊你不知道？）是的。（問：在8月15號
    當天，竊嫌有留下任何工具？）沒有。（問：你們這個止滑
    條是否是當初房子在興建的時候，要做這個樓梯灌漿前，把
    止滑條放在樓梯上面，之後再灌漿，將止滑條嵌在樓梯裡面
    ？）是的，但是很淺。（問：這樣靠手是否可以拔的出來？
    ）沒有辦法。（問：要怎麼拔？）用鐵鎚跟螺絲起子，然後
    從接縫處敲下去拔起來。（問：這樣須要多久時間？）不用
    一分鐘。（問：大概須要多久？）一條至少要30秒。（問：
    拔26條須要多久時間？）最快也要13分鐘。（問：這個是最
    順利而且是技巧很熟練，而且在拔的過程中，沒有遇到任何
    阻礙？）是的。（問：敲是否會發生聲音？）是的。（問：
    16、18號五層都有住戶，在大白天敲打，是否會因為住戶人
    來人往而被發現？）如果是在大白天敲打，住戶來來往往，
    會注意到。（問：如果是你的話，你是否會選擇在大白天去
    敲？）正常是不會。（問：你今天是否有帶塑膠袋跟止滑條
    來？）有。（問：你現在放的結果，止滑條是否突出塑膠袋
    的袋口？）是的。（問：突出多少？）將近三分之一。（問
    ：止滑條一條大約幾公分？）大約70公分。（問：那個止滑
    條是否可以折？）力氣大可以折。（請證人當庭把止滑條折
    灣，並問：可以折？）（證人嘗試折彎）不可以。（問：這
    樣子的話，一個塑膠袋是否可以裝下26條沒有折彎的止滑條
    ？）不能，但在用榔頭把它折彎之後是可以。（問：為何26
    條折彎之後可以放下塑膠袋？）因為折彎之後長度縮小可以
    放的進去。（問：你是否確定？）應該可以放的下去。（問
    ：26條折彎之後會佔多少體積你是否知道？）應該會超過一
    半。（問：這是你自己的猜測？）是的。（問：從監視器所
    看到的塑膠袋大小有多大你是否知道？）不知道。（問：從
    監視器看到的塑膠袋算是大還是小？）大小我現在沒有辦法
    確定，只是我看到監視器的畫面，袋口是綁起來的，袋子看
    起來是鼓鼓的。（問：你們住戶的資源回收垃圾會放在哪裡
    ？）都是資源回收車來的時候才可以拿下來。（問：樓梯間
    是否會放？）是的。（問：各層樓的樓梯間？）是的。（問
    ：那個袋子到底是裝什麼東西你是否知道？）我不知道，我
    看到是有裝東西，但是裡面裝什麼我不知道。（問：會不會
    是住戶裝要丟棄的垃圾或者是要供人撿拾的資源回收物，你
    是否知道？）我不知道」等語（見本院易字卷第79至84反面
    頁），又當日係發現系爭社區16、18號共用樓梯一樓通往二
    樓之第一段樓梯及通到地下室之樓梯共26階之止滑條26條遭
    人拔除乙節，除據證人乙○○於本院審理時述明（見本院易
    字卷第80頁反面、81反面、82頁），並有現場照片5張在卷
    可憑（見本院桃簡自卷第38至40頁）。準此，茲證人乙○○
    所述，其僅知悉系爭社區止滑條有遭人竊取，其並未親眼目
    擊本案竊盜經過，又崁在樓梯裡面之止滑條須藉由鐵鎚、螺
    絲起子從接縫處敲下拔起，無法徒手為之，且拔一條止滑條
    至少須花費30秒，拔本案遭竊之26條止滑條至少也要13分鐘
    ，則參諸卷附本院依職權製作之監視錄影光碟之勘驗筆錄：
    被告於97年8月15日下午2時2分許，進入系爭社區內，手上
    並未有攜帶任何物品，迄至下午2時8分許，被告打開大門走
    出系爭社區，並隨即快速進入黑色自小客車內離去等情（見
    本院桃簡字卷第24頁），既然被告進入系爭社區時並無攜帶
    任何工具，且在系爭社區僅有6分鐘，何以不費吹灰之力，
    能在短暫6分鐘內不用任何工具徒手拔除崁在樓梯裡面之止
    滑條26條，焉能置信；矧證人乙○○當庭試圖把止滑條折彎
    ，並無法將銅製之止滑條折彎，則止滑條一條約70公分長，
    被告實難將26條止滑條全部放在塑膠袋內而不被人所發現，
    甚且，縱令被告將止滑條放入塑膠袋內，亦會突出三分之一
    ，核與證人乙○○稱其所看見之袋口是綁起來即意指無他物
    自袋口突出之情狀迥異，而證人乙○○所述之塑膠袋大小如
    何並不可考，即便如此，被告亦無任何工具得以將止滑條折
    彎，已如前述，是被告證人乙○○證上揭證述內容純係其個
    人推測之詞，不足為憑。又證人乙○○證稱被告離去時手上
    攜有物品乙事，惟為被告所否認，且依上揭勘驗筆所載，無
    法清楚辨識被告離去系爭社區時手上是否攜帶任何物品，況
    證人乙○○對於被告所攜帶塑膠袋之大小且內裝何種物品，
    究為垃圾抑或本案之止滑條等節均無法明確證述，尚難以其
    證述內容，援引為被告觸犯竊盜罪之不利認定。尤以案發時
    間正值白天午後，依證人乙○○所述住戶來來往往，衡情，
    竊嫌當不會甘冒極易為人發現之風險，而在住戶樓梯間之眾
    多住戶得以進出之場合為行竊之舉。另偵卷所附監視錄影畫
    面之翻拍照片4張、車籍查詢資料1份，亦僅能證明被告確曾
    有駕駛車號4521- VR自用小客車至系爭社區，並搭承該車離
    去，難憑此認定被告有竊取系爭社區止滑條之犯行。即使系
    爭社區並無被告所稱其友人「劉裕隆」之住戶在內，被告停
    置於該社區6分鐘之舉措，令人存疑或意在圖謀不軌，然公
    訴人所提之證據據無從認定被告確有所指之竊盜犯行，均已
    認定如前，本案自乏補強證據足資佐證甚明。
(二)、綜上所析，公訴人所提證據尚難令本院形成被告有罪之確切
    心證，本院又查無其他積極證據足資佐證，足資認定被告涉
    有上揭之犯行，本諸「罪惟有疑，利於被告」之證據法則及
    首揭法條、判例要旨及說明，應諭知被告無罪之判決，以免
    冤抑。
據上論斷，應依刑法第301條第1項，判決如主文。
本案經檢察官簡方毅到庭執行職務。
中    華    民    國    98    年     9    月    30    日
                  刑事第十一庭  審判長法  官蔡榮澤
                                      法  官林蕙芳
                                      法  官汪曉君
以上正本證明與原本無異。
如不服本判決應於收受本判決後10日內向本院提出上訴書狀，並
應敘述具體理由，如未敘述上訴理由者，應於上訴期間屆滿後20
日內補提理由書狀於本院（均須按他造當事人之人數附繕本）「
切勿逕送上級法院」。
                                      書記官  楊晴文
中    華    民    國    98    年    9     月    30    日


司法院資訊處製作；財團法人民間司法改革基金會備份。
